臺灣屏東地方法院刑事判決　　　　　　　99年度訴字第1220號
公　訴　人　臺灣屏東地方法院檢察署檢察官
被　　　告　林英鉦
選任辯護人　陳益軒律師
上列被告因妨害公務案件，經檢察官提起公訴（99年度偵字第81
85號），本院判決如下：
    主  文
林英鉦無罪。
    理  由
一、公訴意旨略以：被告林英鉦係屏東縣東港籍漁船財發57號(C
    T3-3200 號) 船主，前於民國97年3 月30日凌晨4 時30分許
    ，在位於屏東縣東港鎮○○街80之4 號前( 即豐漁橋旁) 某
    處，未經許可，以上開船隻充當儲油船，俾非法流用政府補
    貼之漁船用油，嗣經臺灣屏東地方法院檢察署檢察官指揮油
    品查緝小組專責員警，於上開船隻查獲儲存易燃之甲種漁船
    用油22,218公升，前開查獲並經扣案之儲油及油管4 條，復
    於同日經警責付被告林英鉦保管，並經被告林英鉦在上開責
    付保管書上簽名按捺指紋，確保於裁定執行完畢前，不得有
    產權移轉、質押、減損、滅失、藏匿等行為。嗣被告林英鉦
    上開以上開船隻充當儲油船之違反社會秩序維護法之行為，
    經本院於97年5 月13日以97年度聲字第號裁定將上開扣案儲
    油及油管設施等沒入，被告林英鉦不服提起抗告，再經本院
    於97年8 月27日以97年度抗字第號裁定駁回抗告確定。詎被
    告林英鉦竟基於妨害公務之犯意，於受前開責付保管後至經
    本院裁定將上開扣案儲油及油管設施沒入確定前之某時，任
    意將上開扣案儲油抽離流用。嗣屏東縣政府警察局據上開確
    定裁定，向被告林英鉦核發執行通知書暨檢附上開確定裁定
    書，並定於98年3 月5 日上午10時，由屏東縣政府警察局僱
    用油罐車，至屏東縣東港鎮東港漁港之上開船隻停靠處，將
    上開扣案儲油抽離執行沒入，然因上開扣案儲油早已流用不
    知去向，致執行無著，被告林英鉦因未繳回上開扣案儲油油
    品，未加計其轉售他人賺取之差價，以扣案當時油價每公秉
    新臺幣( 下同) 20,293元計算，即已獲利247,940 元，因認
    被告涉有刑法第138 條之妨害公務罪嫌等語。
二、按犯罪事實應依證據認定之，無證據不得認定犯罪事實；不
    能證明被告犯罪者，應諭知無罪之判決，刑事訴訟法第154
    條第2 項、第301 條第1 項分別定有明文。又事實之認定，
    應憑證據，如未能發現相當證據，或證據不足以證明，自不
    能以推測或擬制之方法，為裁判基礎；且認定犯罪事實所憑
    之證據，雖不以直接證據為限，間接證據亦包括在內，然而
    無論直接證據或間接證據，其為訴訟上之證明，須於通常一
    般之人均不致有所懷疑，而得確信其為真實之程度者，始得
    據為有罪之認定，倘其證明尚未達到此一程度，而有合理之
    懷疑存在而無從使事實審法院得有罪之確信時，即應由法院
    為被告無罪之判決，有最高法院40年臺上字第86號判例、76
    年臺上字第4986號判例可資參照。且按認定犯罪事實應依證
    據，為刑事訴訟法所明定，故被告否認犯罪事實所持之辯解
    ，縱屬不能成立，仍非有積極證據足以證明其犯罪行為，不
    能遽為有罪之認定，亦有最高法院30年上字第1831號判例意
    旨可資參照。
三、公訴意旨認被告犯有前揭妨害公務罪嫌，無非以被告林英鉦
    於偵查中部份自白、受責付保管書、過磅單、本院97年度潮
    秩字第76號裁定、本院97年度秩抗字第2 號裁定、屏東縣政
    府警察局違反社會秩序維護法案件執行通知書暨送達證書、
    行政院海岸巡防署海岸巡防總局南部地區巡防第六海岸巡防
    總隊( 下稱巡防總隊)99 年南六總字第0990012134號函暨所
    檢附之本國漁船基本資料明細、財發57號進出港紀錄各1 紙
    及財發57號船隻現況照片4 張等件，為其主要論據。
四、證據能力之判斷：
    按傳聞法則之重要理論依據，在於傳聞證據未經當事人之反
    對詰問予以核實，乃予排斥，惟若當事人已放棄對原供述人
    之反對詰問權，於法院審判時表明同意該等傳聞證據可作為
    證據，基於證據資料愈豐富，愈有助於真實發現之理念，並
    貫徹刑事訴訟法修法加重當事人進行主義之精神，確認當事
    人對於證據能力有處分權之制度，傳聞證據經當事人同意作
    為證據，法院認為適當者，亦得為證據。另當事人於調查證
    據時，對於傳聞證據表示「沒有意見」、「對於證據調查無
    意見」，而未於言詞辯論終結前聲明異議，應視為已有將該
    等傳聞證據採為證據之同意，此刑事訴訟法第159 條之5 定
    有明文。檢察官、被告及辯護人於本院準備程序及審理中時
    已表示對於全案卷證證據之證據能力均無意見，且同意作為
    本案之證據（本院卷第15頁、第25頁背面），依刑事訴訟法
    第159 條之5 之規定，檢察官、被告及辯護人已同意本案所
    有證據均有證據能力，本院斟酌該等證據並非非法取得，亦
    無證明力明顯過低之情形，是該等證據，均得採為證據。
五、訊據被告林英鉦固不否認已受責付保管前開儲油及油管設施
    之事實，然矢口否認有何妨害公務之犯行，辯稱：伊係因為
    上開船隻停放於東港漁港港區時，於98年1 月間無故沉沒，
    致上開船隻上之儲油均流用不見，伊並無故意將前開儲油抽
    離流用，亦無將之隱匿或變賣，且警方執行沒入前開儲油之
    時間已逾上開確定裁定3 個月，依法已屬違法執行等語。經
    查：
  (一)被告林英鉦係上開船隻之船主，於前揭時、地，因未經許可
    ，以上開船隻充當儲油船，非法流用政府補貼之漁船用油，
    嗣經臺灣屏東地方法院檢察署檢察官指揮油品查緝小組專責
    員警，於上開船隻查獲扣案之儲油22,218公升及油管4 條，
    並於同日經警將上開儲油及油管均責付被告林英鉦保管，被
    告林英鉦亦於上開責付保管書上簽名按捺指紋；另被告林英
    鉦上開違反社會秩序維護法之行為，經本院於97年5 月13日
    以97年度潮秩字第76號裁定將上開儲油及油管設施沒入，被
    告林英鉦不服提起抗告，再經本院於97年8 月27日以97年度
    秩抗字第2 號裁定駁回抗告確定。嗣屏東縣政府警察局依據
    上開確定裁定，向被告林英鉦核發執行通知書，並定於98年
    3 月5 日上午10時，至屏東縣東港鎮東港港區之上開船隻停
    靠處，將上開扣案儲油執行沒入，然因上開儲油早已流用不
    知去向，致執行無著等情，為被告林英鉦所不否認，並有違
    反社會秩序維護法案件現場記錄、扣押筆錄、扣押物品目錄
    表、贓( 證) 物責付保管單、本院97年度潮秩字第76號裁定
    、本院97年度秩抗字第2 號裁定、屏東縣政府警察局98年3
    月3 日屏警刑專字第0980011046號函、送達證書、交通部高
    雄港務局96年11月13日高港監理字第0966001509號函、過磅
    單、「財發57號」船筏之基本資料、「財發57號」船筏進出
    港紀錄各1 紙、「財發57號」船隻照片15張( 見他字卷第12
    至15、17、18、20至25、28至50頁) 在卷可稽，此部份之事
    實，應堪以認定。
  (二)被告林英鉦雖以前詞置辯，惟查：
  1.被告林英鉦於偵查中供稱：警方查獲時，財發57號漁船裡面
    的油有抽到警方叫來的油罐車，秤完重量後再放回財發57號
    漁船裡面，查到時候是當天凌晨2 、3 點，責付保管單應該
    是我在作筆錄時寫的，船隻責付給我保管後，我停在水產樓
    前面。該船是因為我朋友向我借80萬元，在95或96年間交給
    我抵債的，我朋友的船交給我抵債後，我沒有使用，當時我
    的船都停在那邊沒有去動，是隔壁的船主通知我的船沉下海
    ，從船尾進水到船艙，我只有流一些油漬，漁船用油責付我
    保管的意思是讓我管理，但不可以移動或變更。船沉下海時
    我是在隔天才去看，我只看到港區有一點油漬而已，如果有
    大量漏油的話人家也不會幫我打撈。財發57號漁船停在同一
    地點，船已經壞掉了，我是船主，22,218公升漁船用油不見
    了，要如何處理我也不知道。是隔壁的船主通知我，我才知
    道漁船用油不見了，是約我被查獲前半年左右的事情，但漁
    船用油不見時我沒有通知警察或海巡人員等語( 見他字卷第
    54 、55 、61、62頁) 。惟上開船隻究否有於被告所述時間
    因沉沒，而致該船隻上之儲油均流失之情事，經函詢巡防總
    隊，其函覆結果為：該財發57號之船隻於96年12月5 日之後
    ，均放置( 東港漁港港區) 停泊區未曾出港作業，且經對照
    該船基本資料之油槽容量為8,000 公升，並調查自97年3 月
    20日起迄今，未有該船大量油污外漏之情事等語，有該巡防
    總隊99年南六總字第0990012134號函暨所檢附之本國漁船基
    本資料明細、財發57號進出港紀錄各1 紙及財發57號船隻現
    況照片4 張( 見他字卷第77至79頁) 在卷可參，是佐以前開
    巡防總隊之函文所載，足認被告所述顯非事實，況果若上開
    船隻確有因沉沒而致前開儲油均因漏油而流失之事，則豈會
    如被告所述僅發現有一點油漬而已，顯與一般經驗法則未合
    ，蓋本件儲油數量高達22,218公升，如完全流失，則該船隻
    沉沒附近之海域，應有大量油漬浮游於海面，甚有污染海域
    之可能，然觀之上開函文所載，顯無此情形發生；再者，果
    若上開船隻確有沉沒之事，則於該港區負責之巡防單位，豈
    會未曾有任何紀錄，堪認被告上開所辯，並非事實；又被告
    復自承其並未向任何有關單位陳報，上開船隻沉沒致前開儲
    油流失之事，業如前述，則被告此舉，亦與常理未合，蓋被
    告就前開儲油及油管設施經本院裁定予以沒入後，既因不服
    該裁定而提起抗告，足見上開儲油對被告之重要性，然被告
    於該儲油流失不見後，竟未置一語，亦未做任何處理，顯與
    被告前對該儲油重視之程度情形有違，足徵被告前開所辯，
    顯無足為採。
  2.綜上，被告林英鉦確有將前揭儲油予以抽離流用之行為，應
    堪予認定。
  (三)惟縱認被告林英鉦確有將上開儲油予以抽離流用之行為，然
    綜觀本案全案卷證，並無其他積極證據足資認定被告係於受
    責付保管上開扣案儲油後，至本院裁定沒入該儲油之裁定確
    定後3 個月內，即將本件儲油予以流用，被告復否認有此情
    事，且檢察官又未提出其他積極證據足資證明被告係於上述
    時間將上開儲油予以抽離流用，是依罪疑為輕原則，即應為
    被告有利之認定。
  (四)次按，「違反本法行為之處罰，其為停止營業、罰鍰、沒入
    、申誡者，自裁處確定之日起，逾三個月未執行者，免予執
    行。」社會秩序維護法第32條第1 項前段定有明文。是如違
    反社會秩序維護法之行為，經法院裁定沒入確定後，如逾該
    確定裁定3 個月，仍未予執行者，則執行機關即不得予以執
    行。經查：
  1.被告前揭以上開船隻充當儲油船，非法流用政府補貼之漁船
    用油之違反社會秩序維護法之行為，經本院於97年5 月13日
    以97年度潮秩字第76號裁定將上開儲油及油管設施等沒入，
    被告林英鉦不服提起抗告，再經本院於97年8 月27日以97年
    度秩抗字第2 號裁定駁回抗告確定等情，有前開本院裁定2
    紙附卷可佐，已如前述，則該儲油沒入之裁定既已於97年8
    月27日確定，則依諸前揭社會秩序維護法第32條第1 項前段
    之規定，執行機關應遲至於97年11月27日前，即應執行上開
    沒入上開儲油及油管設施之行為。
  2.惟本件執行機關即屏東縣政府警察局係於98年3 月3 日始向
    被告核發執行通知書，並定於98年3 月5 日上午10時，至屏
    東縣東港漁港港區之上開船隻停靠處，將上開扣案儲油執行
    沒入，亦有前開屏東縣政府警察函文暨送達證書在卷可憑，
    足見本件執行機關執行沒入前開儲油之行為，顯已逾上開沒
    入儲油及油管設施之確定裁定3 個月，則揆諸前開法律規定
    ，本件執行沒入之執行行為，顯非適法，應堪認定。
  3.基此，本件執行機關執行沒入前開儲油之執行行為，既已逾
    上開沒入確定裁定3 個月，依法自應免予執行，則縱因此執
    行無著，亦難認定被告有何妨害公務之行為可言。
  (五)綜上所述，綜觀本案全案卷證，並無從認定被告林英鉦係於
    受責付保管上開儲油後，至本院裁定沒入該儲油之裁定確定
    後3 個月內，即將本件儲油予以抽離流用，業經本院審認如
    前；又本件執行機關既已於本院裁定沒入前開儲油及油管設
    施之確定裁定3 個月後，始向被告核發執行沒入上開儲油之
    執行通知，顯非適法之執行，則縱認被告確有將前開儲油予
    以抽離流用，致執行機關執行無著，亦因該執行行為已非適
    法執行，致無從認定被告有何妨害公務之行為，此外，檢察
    官復未提出其他積極證據足資證明被告確有公訴意旨所指之
    妨害公務犯行，不能證明被告犯罪，參諸前揭法條規定與判
    例意旨，依法應為被告無罪之諭知。
據上論斷，應依刑事訴訟法第301 條第1 項，判決如主文。
本案經檢察官鍾佩真到庭執行職務。
中    華    民    國   100    年     1    月    26    日
              刑事第一庭  審判長法  官  徐美麗
                                法  官  楊宗翰
                                法  官  許瑜容
以上正本證明與原本無異。
如不服本判決應於收受本判決送達後十日內向本院提出上訴書狀，
其未敘述上訴理由者，並得於提起上訴後十日內向本院補提理由
書狀（均須按他造當事人之人數附繕本）「切勿逕送上級法院」
中    華    民    國    100   年    1     月    26    日
                                書記官  龔惠婷